【裁判字號】    97,簡上,306
【裁判日期】    971117
【裁判案由】    詐欺
【裁判全文】
臺灣臺南地方法院刑事判決             97年度簡上字第306號
上  訴  人  乙○○
即  被  告
                      地）
上列上訴人因詐欺案件，不服本院97年度簡字第1524號中華民國
97年6月3日第一審判決（聲請簡易判決處刑案號：97年度偵字字
第4099號、4796、5520號），提起上訴，暨臺灣臺南地方法院檢
察署移送併案部分（97年度偵字第8959號），本院管轄之第二審
合議庭判決如下：
    主  文
原判決撤銷。
乙○○幫助共同意圖為自己不法之所有，以詐術使人將本人之物
交付，累犯，處有期徒刑伍月，如易科罰金，以新台幣壹仟元折
算壹日。
    事  實
壹一乙○○於民國九十一年間，因賭博案件，經臺灣士林地方法
    院判處有期徒刑四月，併科罰金新臺幣（下同）二萬元確定
    ，有期徒刑部分於九十二年二月二十四日易科罰金執行完畢
    。詎乙○○於九十六年十二月間，因缺錢花用，見報上所刊
    登「辦門號送現金」廣告，即依報載電話與姓名年籍均不詳
    之成年男子聯繫後，雖預見將其名義申辦之行動電話門號提
    供不詳人士，將可作為他人實施詐欺取財之工具使用等情，
    仍基於縱係如此亦不違反其本意之幫助犯意，於同年月十一
    日某時，在臺南市○○路三號「中華電信股份有限公司臺南
    營運處成功服務中心」申辦行動電話門號0000000000號，隨
    即將該門號之用戶識別卡以700元代價售與該名男子，而容
    任其以之為詐欺取財工具。
  二嗣取得上開門號用戶識別卡之男子所屬詐騙集團成員間，即
    基於意圖為自己不法所有之犯意聯絡，分別為下列詐欺取財
    犯行：
    (一)由姓名年籍均不詳之成年男子，自九十七年一月十一日晚
      間七時許起至翌日晚間八時五十五分許止，以不詳電話號
      碼及上開乙○○所申辦之行動電話門號接續撥打蕭幸汶之
      行動電話，向蕭幸汶佯稱係其高中同學「陳俊霖」，因在
      軍中負責採買，積欠菜販菜錢八千元，而向其求援云云，
      致蕭幸汶不疑有詐，而陷於錯誤，遂與該名男子相約同日
      某時在臺南市○○路上之京城銀行代為付款，再由另一姓
      名年籍亦均不詳自稱菜販之成年男子前往赴約，而向蕭幸
      汶收取上開款項，並交付簽署「郭」之收據一張與蕭幸汶
      收受。嗣因蕭幸汶聯繫其同學陳俊霖，方知受騙。
    (二)由姓名年籍均不詳之成年男子，自九十七年一月二十三日
      下午四時二十三分許起至同日晚間九時四十分許止，以上
      開乙○○所申辦之行動電話門號接續撥打丙○○之電話，
      向丙○○誆稱係其朋友「李建宗」，因在軍中負責採買，
      積欠菜販菜錢六萬元，而向其求援云云，致丙○○信以為
      真，而陷於錯誤，遂與該名男子相約同日某時在臺南縣永
      康市○○○路二○五號超商代為付款，再由另一姓名年籍
      亦均不詳自稱菜販之成年男子前往赴約，而向丙○○收取
      上開款項，並交付簽署「郭」之收據一張與丙○○收受。
      嗣丙○○因發現收據所載與交付金額不甚相符，始知被騙
      。
    (三)由姓名年籍均不詳之成年男子，於九十七年二月三日下午
      某時，以上開乙○○所申辦之行動電話門號接續撥打陳雅
      芳之行動電話，向其謊稱係其朋友「郭修誠」，因甫遭竊
      ，需款八千元，而向其求援云云，致陳雅芳不疑有異，而
      陷於錯誤，遂與該名男子相約於同年月五日上午七時三十
      分許，在臺南縣永康市○○路與忠孝街口見面，再由另一
      姓名年籍亦均不詳自稱係「郭修誠」友人之成年男子前往
      赴約，而向陳雅芳收取上開款項。嗣陳雅芳因與其友人郭
      修誠聯繫，始知被騙。
    (四)由姓名年籍不詳之成年男子，於97年3月9日晚上11時許，
      以上開乙○○所申辦之行動電話門號接續撥打吳淑芬之行
      動電話，佯稱係吳淑芬同學「蔡尹淋」，以錢在營區遭竊
      為由，向吳淑芬借款，致吳淑芬陷於錯誤，於97年3月10
      日上午7時許，在臺南縣仁德鄉○○路246號「全家便利超
      商」前，將51000元交予1真實年籍不詳自稱「大興果菜批
      發商行」之菜商。嗣吳淑芬發覺有異，始知受騙。
貳、案經丙○○、陳雅芳、蕭素汶訴由臺南縣警察局永康分局及
    臺南市警察局第五分局分別報請臺灣臺南地方法院檢察署檢
    察官偵查後聲請以簡易判決處刑。暨吳淑芬訴由臺南縣警察
    局歸仁分局報請臺灣臺南地方法院檢察署檢察官偵查後移請
    併辦。
  理  由
壹、程序事項（本案各項證據方法證據能力之有無）：
    按現行刑事訴訟法為保障被告之反對詰問權，排除具有虛偽
    危險性之傳聞證據，以求實體真實之發見，於該法第159 條
    第1項明定被告以外之人於審判外之言詞或書面陳述，除法
    律有規定者外，不得作為證據。而刑事訴訟法第159條之1至
    159條之4為傳聞法則之例外規定，被告以外之人於審判外之
    陳述，雖不符前四條之規定，但經當事人於審判程序同意作
    為證據，法院審酌該言詞陳述或書面陳述作成時之情況，認
    為適當者，亦得為證據；當事人、代理人或辯護人於法院調
    查證據時，知有第159條第1項不得為證據之情形，而未於言
    詞辯論終結前聲明異議者，視為有前項之同意，刑事訴訟法
    第159條之5定有明文。本件公訴人提出之供述及非供述證據
    ，業據被告於準備程序時不爭執證據能力，迄至言詞辯論終
    結前，亦未主張有刑事訴訟法第159條第1項不得為證據之情
    形，及經本院審酌後，認上開證據，均無不適當之情形，應
    認均有證據能力，合先說明。
貳、實體事項（本院形成有罪確信心證之理由）
  一訊據被告乙○○就其辦理0000000000號行動電話後，明知將
    辦理好之行動電話門號用戶識別卡交予他人，可能成為他人
    犯罪工具之用，仍將之以700元代價售予姓名年籍不詳之成
    年男子賣上開事實均坦承不諱，並有通聯調閱查詢單一份在
    卷可資佐證。此外，被害人蔡依婷、陳雅芳、吳淑芬、蕭幸
    汶分別經詐騙集團成員假冒渠等友人，並均以0000000000號
    門號與渠等聯絡，對渠等施用詐術，以致渠等均陷於錯誤，
    於事實欄所載之時、地將款項交予詐騙集團成員之事實，業
    據證人即被害人蔡依婷、陳雅芳、蕭幸汶及吳淑芬於警詢及
    檢察事務官調查時證述詳實，並有收據影本2紙在卷可憑。
    足認被告自承其出售申辦門號識別卡交予他人，被害人遭詐
    騙集團成員以被告申辦之行動電話門號施用詐術，騙取財物
    一節，要係出於真實，應可採為認定事實之其礎。按今日一
    般人均可任意向電信公司申請行動電話門號，如非供電話詐
    騙等犯罪之非法使用，衡情自無出價取得他人行動電話門號
    使用之必要。是若無正當理由，竟出價徵求他人行動電話門
    號者，客觀上即應預見其將作為詐欺取財工具，此種隱瞞實
    施詐騙行為者身分之用意，應為一般人本於一般認知能力所
    易於意會。被告於提供上揭行動電話門號時，已係逾三十四
    歲之成年人，且有自行申辦行動電話門號使用之能力，其對
    收取對價而提供行動電話門號予不詳之人，將幫助他人實施
    詐欺取財使用一節，被告有幫助詐欺取財之不確定故意至明
    。至此，應認本件事證明確，被告犯行堪予認定，應依法論
    科。
  二被告所幫助之正犯即該詐欺集團成員，利用被告所提供之行
    動電話識別卡，係犯刑法第三百三十九條第一項之詐欺取財
    罪。該詐欺集團成員間，有犯意之聯絡及行為之分擔，均應
    論以共同正犯。而被告係以一個幫助詐欺集團之成員犯詐欺
    罪之意思而參與，所為係詐欺犯罪構成要件以外之行為，核
    被告所為，係犯刑法第30條第1項前段、第339條第1項詐欺
    罪之幫助犯。又被告所犯係詐欺罪之幫助犯，爰依刑法第30
    條第2項，按正犯之刑減輕。被告有如本判決事實及理由欄
    一所載之刑案前科及有期徒刑執行紀錄，有臺灣高等法院被
    告前案紀錄表及臺灣臺南地方法院檢察署刑案資料查註紀錄
    表在卷可憑，其於有期徒刑執行完畢後，五年內故意再為
    本件犯行，為累犯，應依刑法第47條第1項之規定加重其刑
    ，並先加後減之。
  三原審以被告罪證明確，依刑事訴訟法第449條第1項前段、第
    454條第2項，刑法第339條第1項、第30條、第41條第1項前
    段、刑法施行法第1條之1第1項、第2項前段，逕以簡易判決
    處被告有期徒刑4月，併諭知如易科罰金之折算標準，即非
    無見，上訴人以原審量刑過重，其無力繳交罰金為由提起上
    訴，顯無理由，惟因原審就前揭臺南地方法院檢察署移送併
    辦部分，未及審酌，而該移送併辦部分又與本件有裁判上一
    罪之關係，原判決仍有無可維持之處，應由本院撤銷改判。
    爰審酌被告貪圖小利，將所申辦行動電話門號提供與姓名年
    籍均不詳之人，使其得以之為工具而向不特定人詐欺取財，
    不僅嚴重危害交易秩序、社會治安，且造成犯罪偵查困難，
    幕後犯罪之人得以逍遙法外，本件被害人有四人，犯罪所生
    損害不輕，惟被告經查獲後自白犯行，犯後態度非惡，兼衡
    酌其智識程度等一切情狀，量處如主文所示之刑，並諭知如
    易科罰金之折算標準。
  四據上論斷，應依刑事訴訟法第455條之1第1項、第3項、第36
    9條第1項前段，刑法第28條、第30條、第339條第1項、第47
    條第1項、第41條第1項，刑法施行法第1條之1，判決如主文
    。
本案經檢察官薛水生偵查後聲請簡易判決處刑並移請併辦；檢察
官甲○○到庭執行職務。
中    華    民    國    97    年    11    月    17    日
                  刑事第八庭    審判長法  官  洪士傑
                                      法  官  許蕙蘭
                                      法  官  周紹武
以上正本證明與原本無異
不得上訴。
                                      書記官  王政煌
中    華    民    國    97    年    11    月    18    日
論罪科刑法條
中華民國刑法第339條
（普通詐欺罪）
意圖為自己或第三人不法之所有，以詐術使人將本人或第三人之
物交付者，處5年以下有期徒刑、拘役或科或併科1千元以下罰金
。
以前項方法得財產上不法之利益或使第三人得之者，亦同。
前二項之未遂犯罰之。


司法院資訊處製作；財團法人民間司法改革基金會備份。
